臺灣高雄地方法院刑事判決　　　　　　　　　　　　九十二年度交訴字第一七五號
　　公　訴　人　臺灣高雄地方法院檢察署檢察官
　　被　　　告　丙○○
右列被告因公共危險等案件，經檢察官提起公訴（九十二年度核退偵字第四Ｏ號、九
十二年度核退偵字第四三號），本院判決如左：
    主  文
丙○○服用酒類，不能安全駕駛動力交通工具而駕駛，處有期徒刑貳月，如易科罰金
，以參佰元折算壹日；又駕駛動力交通工具肇事，致人受傷而逃逸，處有期徒刑陸月
，如易科罰金，以參佰元折算壹日。應執行有期徒刑柒月，如易科罰金，以參佰元折
算壹日，緩刑貳年。
    事  實
一、丙○○明知其普通小客車之駕駛執照，已於民國九十一年九月三日遭吊扣，不得
    駕駛自用小客車上路，且亦知飲酒後注意力及集中力均會降低，若駕車易肇事致
    生危險，竟於九十二年八月一日十八時許，在高雄縣岡山鎮吉祥餐廳內飲用酒類
    後，已達無法安全駕駛之情況下，猶無照駕駛車牌號碼ＶＬ－八二七六號自用小
    客車（下稱系爭汽車）上路。嗣於同日二十一時二十分許，林建雄駕駛系爭汽車
    沿高雄市三民區○○○路由北往南方向行駛，欲前往高雄醫學大學附設中和紀念
    醫院（下稱高醫）接太太回家，行至民族一路與金鼎街口，適遇乙○○騎腳踏車
    由金鼎街西向東方向欲橫越民族一路，竟未遵守交通號誌之指示而闖紅燈，而在
    民族一路之外側快車道處將乙○○撞倒，以致乙○○遭撞倒後，倒臥於民族一路
    北往南方向剛過金鼎街口之外側快車道旁之快、慢車道之分隔島上，而乙○○所
    騎乘之腳踏車則飛落於民族一路北往南方向之慢車道靠近快、慢車道之分隔島旁
    ，使乙○○受有輕微腦震盪、面部撕裂傷、四肢多處擦傷之傷害（過失傷害部分
    未據提出告訴），然丙○○駕駛前開自用小客車肇事致乙○○受傷後，竟未停車
    救護，隨即駕車駛離現場而逃逸。嗣警方依在車禍現場記下林建雄車牌號碼之丁○○所提供之車牌資料後，循線通知林建雄到案，並由員警檢測林建雄之酒精呼
    氣濃度，仍高達每公升零點五七毫克，而查知上情。
二、案經乙○○之法定代理人甲○○訴請高雄市政府警察局三民第二分局報告台灣高
    雄地方法院檢察署檢察官偵查起訴。
    理  由
一、訊據被告林建雄固不否認有在上述時、地酒後駕車之犯行，惟矢口否認有何駕車
    肇事致證人乙○○受傷後而逃逸之犯行，辯稱：伊當時是從民族一路北往南方向
    行駛，而行車速度只有每小時四、五十公里；伊行經肇事路口時，有注意當時是
    綠燈，伊是該走就走，該停就停，應該未闖紅燈，而行經肇事路口時，伊只有聽
    到碰碰兩聲，但是行進間車子並無不穩之情形，所以伊不知道有撞倒證人乙○○
    ，伊是開到高醫載太太時，經太太告知後，才知道系爭汽車有碰撞之痕跡云云，
    經查：
  (一)被告與證人乙○○所發生事故之民族一路，南向北及北向南之方向，各有三個車
    道，分別為一個慢車道及二個快車道，快、車道與慢車道間各有一座安全島，而
    不同向之快車道與快車道間亦有一座安全島之事實，有卷附之道路交通事故現場
    圖一份及照片三十五張可資佐證，而堪認定。又證人乙○○係於案發當日欲騎腳
    踏車橫越民族一路時遭撞倒，而證人乙○○遭撞倒後，係倒臥於上述民族一路北
    往南方向剛過金鼎街口之外側快車道旁之快、慢車道之分隔島上，而證人乙○○
    當時所騎乘之腳踏車則飛落於上述民族一路北往南方向之慢車道靠近快、慢車道
    之分隔島旁等情，業經證人乙○○、丁○○於本院審理中到庭證述屬實，核與上
    開道路交通事故現場圖所紀錄當時證人乙○○流血後血跡之出現位置、所穿
    拖鞋之掉落位置、所駕駛腳踏車之掉落位置，及上述照片所拍攝到之血跡出現
    位置、拖鞋及腳踏車掉落位置，大致相符，亦堪採認。又證人乙○○經撞擊後，
    受有輕微腦震盪、面部撕裂傷、四肢多處擦傷之傷害等情，有卷附之高雄榮民總
    醫院診斷證明書一紙可按，堪可認定。
  (二)證人丁○○於案發當時係騎車自金鼎街東向西方向欲橫越民族一路時，先聽到「
    煞車聲」後，接著聽到「碰」一聲之撞擊聲後，就看到一台白色之自用小客車，
    沿民族一路北往南方向之外側快車道繼續行駛，並看到有一個小孩趴在分隔島上
    ，因為該部自用小客車並未停車察看，證人丁○○即騎車轉向行駛民族一路北往
    南方向之慢車道，追逐上述之白色自用小客車，嗣證人丁○○往前追至下一路口
    時，時值該路口係屬紅燈，證人丁○○遂記下該部白色自用小客車之車號，而該
    車之車號即為系爭汽車之車號之事實，亦經證人丁○○於檢察官偵查及本院審理
    中證述明確，且被告肇事後，經警通知被告將系爭汽車開至警局，於警方察看、
    比對系爭汽車及證人乙○○所騎之腳踏車後發現：證人乙○○所駕駛之腳踏車
    之藍色底漆有留在系爭汽車之前保險桿上之情形、系爭汽車之引擎蓋上有疑似
    腳踏車車籃之刮痕、系爭汽車之前右葉子板及右側車門下緣有腳踏車車輪鋼絲
    圈留下之痕跡、系爭汽車之右照後鏡有被撞落之情形、系爭汽車車牌上方之
    引擎蓋下緣有腳踏車車籃留下之痕跡、證人乙○○所騎腳踏車之支撐斜桿底漆
    有留在系爭汽車上等情，業經證人即察看、比對系爭汽車與證人乙○○所騎腳踏
    車之員警戊○○到庭證述明確，並有其所庭呈照片三十五張在卷可憑，而被告於
    本院審理中亦不否認系爭汽車上之撞擊痕跡，是案發當晚伊開車到高醫後，太太
    告知伊系爭汽車有撞擊痕跡等語，故足見被告於案發當晚駕駛系爭汽車行經肇事
    路口時，確有撞倒正欲騎腳踏車橫越民族一路之證人乙○○後，再自現場逃逸之
    事實，應屬無訛。
  (三)被告駕駛系爭汽車行經上述民族一路與金鼎街口時，確有闖紅燈乙節，業經證人
    乙○○於本院審理中證稱：我當時要過民族一路路口時，行進方向之燈號是綠燈
    等語屬實，核與證人丁○○於本院審理中所證：「（你當天是否有看到車禍發生
    的情況？）車子撞擊的那一剎那我沒有看到，當時我是綠燈要騎車過馬路．．．
    。」、「（聽到撞擊聲時你位置在何處？）在金鼎街由東向西正通過民族路慢車
    道的時候。」、「（當時民族路上的車子是否都停下來？）都停下來。」、「（
    你知否乙○○為何被撞？）因為白色的汽車闖紅燈。」、「（你如何知道白色汽
    車闖紅燈？）因為我行進方向當時是綠燈，所以他行向一定是紅燈。」等語相符
    ，是被告上開辯稱：伊駕駛系爭汽車行經上述肇事路口時，應未闖紅燈之辯解，
    尚不足採信。
  (四)又被告於本院審理中雖另辯稱：行經肇事路口時，伊只有聽到碰碰兩聲，但是行
    進間車子並無不穩之情形，所以伊不知道有撞倒證人乙○○，伊是開到高醫載太
    太時，經太太告知後，才知道系爭汽車有碰撞之痕跡云云，然參照系爭汽車與證
    人乙○○撞擊後所產生之痕跡，有證人楊鎮奇上開所述之六種情形，已如前述，
    而觀諸證人乙○○所騎之腳踏車在系爭汽車上留下多處痕跡，並有在系爭汽車車
    頭右前側引擎蓋部位留下痕跡，且系爭汽車之右照後鏡亦有經撞擊後被撞落之情
    形，則衡諸常情，一般駕駛人於行車之時，視線大部分時間均係朝前方位置，而
    於行車之過程中，亦會不時觀看左、右兩側之後照鏡及車內之照後鏡，以防左右
突有來車出現造成行車危險，何以被告在行經肇事路口時，無法看到證人乙○○
    ？且何以被告在行車過程中均未發現右方後照鏡有被撞落之情形？再者，證人戊○○於本院審理中另證稱：「（有無辦法研判汽車的後視鏡為何會脫落？）依據
    我們的專業經驗做合理的推斷，因為撞擊之後受力不平均，腳踏車後輪受力較多
    ，被害人因為慣性的原因會往汽車的方向飛，所以有可能是人打到後視鏡（因為
    查看鏡子沒有刮痕），然而腳踏車也有受力之原因，可能會先往汽車保險桿再往
    引擎蓋方向滑動，所以會在保險桿及引擎蓋上留下刮痕，最後腳踏車再彈落在另
    外一邊。」等語，依據證人戊○○所證，系爭汽車之右側後照鏡既係遭證人乙○○所撞落，依常理推斷之，證人乙○○所造成之撞擊力道應不致於太小，否則無
    法將右側後照鏡撞擊掉落，則何以系爭汽車在歷經此種撞擊力道非小之情況下，
    駕駛系爭汽車之被告竟會渾然不知？故被告此部分所辯，均與一般經驗法則有違
    ，尚難為本院採信。
  (五)被告於肇事離開現場後，經警依照證人丁○○所提供之車牌號碼資料通知被告到
    警局後，被告經警當場施以呼氣酒精濃度測試，其測試值高達每公升零點五七毫
    克，而被告當時亦有多話之情形等情，有酒精濃度測試紙、刑法第一百八十五條
    之三案件測試觀察紀錄表各一紙在卷可稽，而按「刑法第一百八十五條之三規定
    所謂「不能安全駕駛」，乃抽象危險犯，並不以發生具體危險為必要，對於呼氣
    酒精濃度已達每公升零點五五毫克（○‧五五ＭＧ＼Ｌ）以上，肇事率為一般正
    常人之十倍，認為已達不能安全駕車之標準，業經法務部八十八年五月十八日以
    法八八檢字第○○一六六九號函告週知，應為絕對不能安全駕駛動力交通工具，
    且按就醫學文獻所知，酒精對人體造成之影響，於呼氣時酒精濃度達每公升零點
    二五毫克（約合體內血液中酒精濃度五○ＭＧ＼ＤＬ或零點零五％）即會輕度中
    毒，造成輕度協調功能降低；呼氣酒精濃度達每公升零點五毫克時（約合體內血
    液中酒精濃度一○○ＭＧ＼ＤＬ或零點一％）屬輕到中度中毒症狀，出現反應較
    慢、感覺減低、影響駕駛之狀況」，有行政院國軍退除役官兵輔導委員會臺北榮
    民總醫院八十八年八月五日（八八）北總內字第二六八六八號函文可查，且被告
    於酒後駕駛系爭汽車行經上開肇事路段時亦有肇事之情形，已如前述，足見被告
    於飲酒後確已不能安全駕駛。此外，被告肇事當時，其普通自用小客車之駕駛執
    照已於九十一年九月三日遭吊扣，業經員警於卷附道路交通事故調查報告表(一)記
    載明確，而按「於吊扣駕照期間駕車，依道路交通安全規則第五十條第一項前段
    規定『汽車駕駛執照為駕駛汽車之許可憑證。』是駕駛執照被吊扣，在其處分期
    間即無許可駕駛汽車之憑證，自不得駕駛車輛；且道路交通管理處罰條例第二十
    一條第一項第七款規定，汽車駕駛人駕駛執照吊扣期間駕車者，處二千元以上、
    四千元以下罰鍰，並禁止其駕駛，扣留其車輛牌照。足見吊扣駕照期間內係絕對
    禁止該駕駛人駕車，此與其駕駛技術良否無關，是駕照吊扣期間駕車，無駕駛許
    可憑證，應認『無照駕駛。』」，是被告於本件肇事當時，係屬「無照駕駛」乙
    事，亦堪採認。
  (六)綜上所述，本件被告上開犯罪事證明確，其犯行均堪認定，應予依法論科。
二、核被告所為就服用酒類不能安全駕駛動力交通工具而駕駛部分，係犯刑法第一百
    八十五條之三服用酒類致不能安全駕駛動力交通工具而駕駛罪；另駕駛動力交通
    工具肇事，致人受傷而逃逸部分，係犯同法第一百八十五條之四駕駛動力交通工
    具肇事致人受傷而逃逸罪。又被告所犯上開二罪，犯意各別，行為互殊，應分論
    併罰。又被告雖係在無駕駛執照之情形下，酒醉駕車因而肇事致人受傷，惟被害
    人即證人乙○○就被告過失傷害之犯行部分，並未提出告訴，故與道路交通管理
    處罰條例第八十六條第一項所規定：「汽車駕駛人，無駕駛執照駕車、酒醉駕車
    、吸食毒品或迷幻藥駕車、行駛人行道或行經行人穿越道不依規定讓行人優先通
    行，因而致人受傷或死亡，依法應負刑事責任」之要件不符，而無該條第一項加
    重其刑規定之適用（臺灣高等法院高雄分院九十三年度交上訴字第一四號判決參
    照，該判決於被告犯有服用酒類致不能安全駕駛動力交通工具而駕駛罪，及業務
    過失致死部分罪之情形下，僅就被告犯業務過失致死罪部分，依道路交通管理處
    罰條例八十六條第一項加重其刑），公訴人認被告酒後駕車致人受傷，應依上開
    規定加重其刑，容有誤會，附此敘明。爰審酌被告未遵循交通法規，以致造成被
    害人即證人乙○○受傷、及告犯罪後業與被害人即證人乙○○之家屬達成和解，
    犯罪後坦承部分犯行，犯後態度尚可等一切情狀，就其所犯服用酒類致不能安全
    駕駛動力交通工具而駕駛罪部分處有期徒刑二月，就其所犯駕駛動力交通工具肇
    事致人受傷而逃逸罪部分處有期徒刑六月，並定其應執行之刑為有期徒刑七月，
    及諭知易科罰金之折算標準，以資儆懲。末查，被告前未曾受有期徒刑以上刑之
    宣告，因一時失慮，偶罹刑典，事後雖未能坦承全部犯行，惟被告於偵查中即已
    與被害人達成和解，有卷附之和解書一紙可按，且被告於經警通知駕駛系爭汽車
    到警局時，即配合將系爭汽車開至警局，並無任何意圖隱匿犯行或湮滅證據之情
    事，此由卷附之照片仍可見系爭汽車發生車禍後所留下之痕跡，即可知悉，顯見
    被告並非極惡之人，是經此刑之宣告後，被告應知警惕而無再犯之虞，故本院因
    認暫不執行其刑為當，予以宣告緩刑二年，用啟自新。
據上論斷，應依刑事訴訟法第二百九十九條第一項前段，刑法第一百八十五條之三、
第一百八十五條之四、第五十一條第五款、第四十一條第一項前段、第二項、第七十
四條第一款，罰金罰鍰提高標準條例第二條，判決如主文。
本件經檢察官己○○到庭執行職務
中      華      民      國    九十三    年      八      月    二十四    日
                                    臺灣高雄地方法院刑事第十庭
                                      審判長法  官  李  璧  君
                法  官  卓  立  婷
                                            法  官  吳  志  豪
右正本證明與原本無異。
如不服本判決，應於判決送達後十日內，向本院提出上訴狀。
                                            書記官  邱  秋  珍
中      華      民      國    九十三    年      九      月      一      日
附錄本案論罪科刑之法條：
刑法第一百八十五條之三
服用毒品、麻醉藥品、酒類或其他相類之物，不能安全駕駛動力交通工具而駕駛者，
處一年以下有期徒刑、拘役或三萬元以下罰金。
刑法第一百八十五條之四
駕駛動力交通工具肇事，致人死傷而逃逸者，處六月以上五年以下有期徒刑。
